臺灣高雄地方法院刑事判決　　　　　　　　　　　　　九十三年度易字第六三九號
　　公　訴　人　臺灣高雄地方法院檢察署檢察官
　　被　　　告　甲○○
右列被告因違反能源管理法案件，經檢察官聲請簡易判決處刑（九十二年度偵字第一
九六五六號），惟經本院簡易庭認為不宜，簽移本院改依通常訴訟程序審理，嗣被告
於準備程序時為有罪之陳述，並經本院合議庭裁定由受命法官依簡式審判程序審理，
本院判決如左：
    主  文
甲○○違反經營柴油之零售業務者，應設置加油站之規定，經營柴油零售業務，而致
生公共危險，處拘役拾日，如易科罰金，以佰元折算壹日。緩刑貳年。扣案之柴
油參佰伍拾公升、帳冊捌本、加油槍壹支及油糟壹座，均沒收。
    事  實
一、甲○○明知經營柴油之零售業務者應設置加油站之規定，詎其未設置加油站，亦
    未經主管機關許可，即自民國九十二年五月間起至同年六月十日止，向不詳姓名
    之成年男子以每公升約新台幣（下同）十元之價格販入柴油，裝入其所有車號Ｕ
    Ｅ－六九七五號自小貨車上無防火、防撞等安全設施之油桶內，將柴油載運至高
    雄縣岡山鎮附近，以每公升十一元之價格，銷售與不特定之人，以賺取差價牟利
    ，違反經營柴油之零售業務者，應設置加油站之規定，而經營柴油零售業務，且
    因其於車上油桶中所裝之柴油，可燃性與揮發性高，其又未對裝載用之油桶或運
    送油桶之交通工具作何安全維護設施，致生公共危險。嗣於同年六月十日晚間九
    時十分許，在高雄縣岡山鎮○○路陽明公園旁，當甲○○持加油槍為客人許文卿
    之車號ＸＭ－三三八號曳引車加油時，為警查獲，並扣得柴油三百五十公升、帳
    冊八本、加油槍一支及油糟一座。
二、案經高雄縣政府警察局岡山分局報請臺灣高雄地方法院檢察署檢察官偵查後聲請
    簡易判決處刑。
    理  由
一、訊據被告甲○○對於右揭時地以將柴油裝載在車上之油桶內販售柴油予不特定人
    營利之事實，業於偵查及本院審理中均供認不諱，核與證人即向被告購油之許文
    卿於警詢時供述之情節相符，且被告為警查獲時所載運之油品，經檢驗結果確屬
    柴油無訛，此有中國石油股份有限公司檢驗報告（報告編號ＦＵ0000000
    0號）在卷可按，復有扣案之柴油三百五十公升、帳冊八本、加油槍一支及油糟
    一座可資佐證，足見其有未經主管機關核准設置加油站即經營柴油零售業務之行
    為，至為明確。又參以被告於本院審理時自承其裝載油品之貨車上，並未裝置防
    火牆等防護措施，而用以裝載油品之油桶上亦無覆蓋遮蔽物，更無加裝任何防火
    、防撞之安全設施，且其停放油車之地點不固定等情，被告以此不安全之方式載
    運高度易燃性之柴油，並在公共場所販售柴油予不特定之人，實足以致生公共危
    險無疑。綜上，本件事證明確，被告犯行堪以認定。
二、按能源管理法第二十條之一固規定：「未經許可而經營中央主管機關指定之能源
    產品之輸入、輸出、生產、銷售業務者，處一年以下有期徒刑、拘役或科或併科
    新台幣三十萬元以下罰金，並得沒收其輸入、輸出、生產、銷售之產品」。惟石
    油管理法業於九十年十月十一日公布施行，於同年月十三日生效，新制定之石油
    管理法第五十五條規定：「自本法施行之日起，能源管理法有關石油之規定，不
    再適用」。又石油管理法第二條第一項第一款、第四款分別規定：「石油：指石
    油原油、瀝青礦原油及石油製品」、「石油製品：指石油經蒸餾、精煉或摻配所
    得，以能源為主要用途之製品，包括汽油、柴油、煤油、輕油、液化石油氣、航
    空燃油及燃料油」。由上開說明可知，自九十年十月十三日起，能源管理法有關
    柴油之規定，已不再適用，而應適用新制定之石油管理法。本件被告甲○○係自
    九十二年五月間起至同年六月十日止銷售柴油予不特定人，揆諸前揭說明，自應
    適用新制定之石油管理法，公訴人依能源管理法第二十條之一之未經許可而經營
    中央主管機關指定之能源產品之銷售業務罪嫌起訴，顯有未洽，然被告銷售柴油
    之基本社會事實同一，並經公訴檢察官當庭請求變更起訴法條，本院爰依法變更
    起訴法條，合先敘明。被告違反經營柴油之零售業務者，應設置加油站之規定，
    經營柴油零售業務，而致生公共危險，核其所為，係違反石油管理法第十七條第
    一項規定，應依同法第四十條第三項之規定論處。又被告自九十二年五月間起至
    為警查獲之同年六月十日止從事柴油零售業務之行為，本即含有繼續反覆實施同
    一種類行為之性質，均應包括於一個經營銷售柴油業務之範疇，為實質上一罪，
    應僅論以一罪。爰審酌被告私自販售柴油營利之行為，損及國家對於能源之健全
    管理，並致生公共危險，惟念及被告犯後已坦承犯行，其所販售柴油之時間非長
    ，所得獲利應不多，犯罪情節尚非嚴重等一切情狀，量處如主文所示之刑，並諭
    知易科罰金之折算標準。末查，被告前未曾受有期徒刑以上刑之宣告，有臺灣高
    等法院被告全國前案紀錄表、臺灣高雄地方法院檢察署刑案資料查註紀錄表各一
    份在卷可按，其因一時失慮，致罹刑章，經此偵審程序及科刑之教訓後，當知所
    警惕，信無再犯之虞，本院因認前開所宣告之刑以暫不執行為適當，爰併諭知緩
    刑二年，用啟自新。
三、扣案之柴油三百五十公升、帳冊八本、加油槍一支及油糟一座，均係被告所有供
    本件犯罪所用之物，業據其供明在卷，爰依刑法第三十八條第一項第二款規定，
    併予宣告沒收。至送鑑耗損之柴油，既已滅失，自無庸再予宣告沒收，附此敘明
    。
據上論斷，應依刑事訴訟法第二百七十三條之一第一項、第二百九十九條第一項前段
、第三百條、第四百五十二條，石油管理法第四十條第三項，刑法第十一條前段、第
四十一條第一項前段、第七十四條第一款、第三十八條第一項第二款，罰金罰鍰提高
標準條例第二條，判決如主文。
本案經檢察官詹美玲到庭執行職務。
中      華      民      國      九十三      年      六      月    四    日
                        臺灣高雄地方法院刑事第八庭
                                            法  官  吳俊龍
右正本證明與原本無異。
如不服本判決，應於判決送達後十日內，向本院提出上訴狀。
                                            書記官  許麗珠
中      華      民      國      九十三      年      六      月    七    日
附錄論罪科刑法條：
石油管理法第四十條
有下列各款情事之一者，處新台幣一百萬元以上五百萬元以下罰鍰：
一  違反第十六條第二項規定，未經登記而經營汽、柴油批發業務。
二  違反第十七條第一項或第二項規定，經營汽、柴油或供車輛使用之液化石油氣零
    售業務。
三  違反第十八條第一項規定，未經申請核准而設置自用加儲油 (氣) 設施。
四  違反第三十三條第一項規定，未經申請核准而設置儲油設備。
前項供銷售或自用之石油製品及所使用之加儲油 (氣) 設施器具，沒入之。
有第一項各款情形之一而致生公共危險者，處二年以下有期徒刑、拘役或科或併科新
台幣六十萬元以上三百萬元以下罰金。
法人犯前項之罪者，除處罰其行為負責人外，對該法人亦科以前項之罰金。
